臺灣桃園地方法院刑事判決　　　　　　　　　　　　　九十年度訴字第二一三四號
　　公　訴　人　臺灣桃園地方法院檢察署檢察官
　　被　　　告　桓鼎工程事業有限公司
　　兼右代表人　乙○○
右列被告因業務過失致死等案件，經檢察官提起公訴（九十年度偵字第一八九七○號
），本院判決如左：
    主  文
桓鼎工程事業有限公司違反雇主對防止電、熱及其他之能引起之危害，應有符合標準
之必要安全衛生設備之規定，致發生死亡之職業災害，處罰金新臺幣伍萬元。
乙○○從事業務之人，因業務上之過失致人於死，處有期徒刑拾月，緩刑參年。
    事  實
一、乙○○係桓鼎工程事業有限公司（設於台北縣新店市○○街二九一號四樓，下稱
    桓鼎公司）之登記及實際負責人，負責桓鼎公司承包工程之現場操作，為勞工安
    全衛生法第二條第二項所稱之雇主，亦為從事業務之人，其於民國八十九年八月
    十六日下午，在該公司承包位於桃園縣楊梅鎮○○路大同國小「梅園分校聯外橋
    樑基礎興建工程」工地現場工作時，原應注意依勞工安全衛生法第五條第一項第
    三款之規定，雇主對防止電、熱及其他之能引起之危害，應有符合標準之必要安
    全衛生設備，且依勞工安全衛生設施規則第二百六十三條之規定，雇主對勞工於
    架空電線或電氣機具電路之接近場所從事工作物之裝設、解體、檢查、修理、油
    漆等作業及其附屬性作業或使用打樁機、拔樁機、移動式吊車及其他有關作業時
    ，該作業之勞工於作業中或通行之際，有因身體等之接觸或接近該電路引起感電
    之虞者，雇主應設置護圍、或於該電路四周裝置絕緣用防護裝備等設備或採取移
    開該電路之措施。但採取前述設施顯有困難者，應置監視人員監視之。而上開工
    地之施作現場附近設有高壓電線，且乙○○在該工地係使用移動式起重機作業，
    對於架空電線之接近場所，有因接觸該電路引起感電之虞，應注意在該電路四周
    裝置絕緣用防護裝備等設備以防免意外，況乙○○領有起重機操作執照，對上開
    情事應能注意及之，而依當時情況又無不能注意之情形，卻未裝置絕緣設施，即
    貿然操作該公司所有已逾檢查有效期限之大型移動式起重機，再由員工洪逸祥站
    於地面以手扶正該起重機所吊之動力箱配合作業，致同日十五時三十分許，該起
    重機鋼索碰觸上方未裝置絕緣用防護裝備之對地電壓六六Ｏ伏特高壓電線，高壓
    電經該起重機鋼索傳導致洪逸祥身體，洪逸祥立即感電倒地，而不治死亡。惟乙
    ○○於肇事後，在有偵查犯罪職權之機關未發覺犯罪前，即向前往現場處理之警
    員自首而接受本件裁判。
二、案經桃園縣警察局楊梅分局報告台灣桃園地方法院檢察署檢察官相驗後，自動檢
    舉偵辦。
    理  由
一、右揭犯罪事實，迭據被告兼桓鼎公司代表人乙○○於警、偵訊及本院審理時坦承
    不諱，核與被害人洪逸祥之父甲○○指述之情節相符，並經證人即當時亦在現場
    工作之陳淳榮於警訊中證述綦詳；再本件施工現場確有高壓電線，四周並未裝置
    絕緣設施，即以移動式起重機懸吊動力箱操作乙節，復有現場照片十張在券可憑
    。又桓鼎公司確有承包上開工程，亦有工程契約書一份附卷可參。至被害人確因
    遭電擊於送醫途中即已不治死亡，而於左手手指及無名指有電流入口之灼傷各乙
    處等情，業經臺灣桃園地方法院檢察署檢察官督同檢驗員到場勘驗屬實，製有勘
    驗筆錄、相驗屍體證明書、驗斷書各一份、相驗照片四張，及天成醫院出具之診
    斷證明書一紙在卷可稽。按雇主對防止電、熱及其他之能引起之危害，應有符合
    標準之必要安全衛生設備。且雇主對勞工於架空電線或電氣機具電路之接近場所
    從事工作物之裝設、解體、檢查、修理、油漆等作業及其附屬性作業或使用打樁
    機、拔樁機、移動式吊車及其他有關作業時，該作業之勞工於作業中或通行之際
    ，有因身體等之接觸或接近該電路引起感電之虞者，雇主應設置護圍、或於該電
    路四周裝置絕緣用防護裝備等設備或採取移開該電路之措施。但採取前述設施顯
    有困難者，應置監視人員監視之。勞工安全衛生法第五條第一項第三款及勞工安
    全衛生設施規則第二百六十三條分別定有明文。被告乙○○承包上開工程，並親
    至現場施工，對於現場附近設有高壓電線，於使用移動式起重機作業時，有可能
    接觸到高壓電線而感電死傷，自有所知悉；且其既以承包上開工程為業，又領有
    移動式起重機操作執照，有操作證照一張附卷可查，其對於在該工地使用移動式
    起重機操作，有可能接觸高壓電致工作人員感電，自能注意及之；而依當時情形
    又無不能注意之情事，竟未裝置絕緣設施，即貿然由員工洪逸祥徒手扶正起重機
    之動力箱以配合作業，致洪逸祥因起重機鋼索接觸到高壓電而受電擊死亡，其有
    過失甚明。行政院勞工委員會北區勞動檢查所就本件職業災害所提出之檢查報告
    ，亦同此認定，有該所八十九年十月十三日台八十九勞北檢營字第一一二七五號
    函暨所附檢查報告書一份附卷可考。而被告乙○○之過失與被害人洪逸祥遭電擊
    致死之結果間，復有相當因果關係。綜上所述，本案事證明確，被告犯行堪以認
    定。
二、查被告桓鼎公司僱用勞工即被害人洪逸祥從式起重機操作之配合工作，卻違反勞
    工安全衛生法第五條第一項第三款（起訴書誤載為該條項第五款）之規定，致生
    同法第二十八條第二項第一款之勞工死亡職業災害，核其所為，係犯同法第三十
    一條第一項之罪，應依同法第三十一條第二項之規定科以罰金之刑。被告乙○○
    為桓鼎公司負責人，為勞工安全衛生法所稱之雇主，且乙○○又負責該公司承包
    工程之現場施作及起重機操作，為從事業務之人。故核乙○○所為，係犯勞工安
    全衛生法第三十一條第一項之罪及刑法第二百七十六條第二項之從事業務之人，
    因業務上之過失致人於死罪。其所犯上開二罪間，有一行為觸犯二罪名之想像競
    合犯關係，應從一重之業務過失致人於死罪論處（最高法院八十四年台上字第一
    七四六號判決、八十七年度刑事庭第三號決議意旨參照）。被告乙○○於有偵查
    犯罪權限之機關發覺犯罪前，向前來現場處理事故之警員自首並接受裁判，業據
    證人即警員彭聖明到庭證述屬實，自應依刑法第六十二條前段之規定減輕其刑。
    爰審酌被告乙○○並無前科，素行良好，有臺灣高等法院被告全國前案紀錄表一
    份在卷可查，其過失之程度不輕，惟犯罪後均坦承犯行，勇於認錯，並已與被害
    人家屬達成和解，有和解書一紙在卷可佐等一切情狀，量處如主文第二項所示之
    刑。次查被告乙○○前未曾受有期徒刑以上刑之宣告，已如前述，其犯後深表悔
    意，經此次偵、審之教訓，當能知所警惕，而無再犯之虞，本院認對其所宣告之
    刑以暫不執行為適當，爰併予宣告緩刑三年，以啟自新。另對法人部分即被告桓
    鼎公司則依勞工安全衛生法第三十一條第二項之規定科處罰金新台幣五萬元。
據上論斷，應依刑事訴訟法第二百九十九條第一項前段，勞工安全衛生法第三十一條
第一項、第二項，刑法第十一條前段、第二百七十六條第二項、第五十五條、第六十
二條前段、第七十四條第一款，判決如主文。
本案經檢察官張春暉到庭執行職務。
中      華      民      國      九十一      年      六    月    十四    日
                                    臺灣桃園地方法院刑事第四庭
                                        審判長法  官   陳世宗
                                              法  官   邱滋杉
                                              法  官   游士珺
右正本證明與原本無異。
如不服本判決，應於判決送達後十日內向本院提出上訴狀( 應附繕本 )，上訴於
臺灣高等法院。
                                              書記官   王曉雁
中        華        民        國     九十一   年   六   月    二十四    日
附論罪科刑之法條：
勞工安全衛生法第三十一條：
違反第五條第一項或第八條第一項之規定，致發生第二十八條第二項第一款之職業災
害者，處三年以下有期徒刑、拘役或科或併科新台幣十五萬元以下罰金。
法人犯前項之罪者，除處罰其負責人外，對該法人亦科以前項之罰金。
刑法第二百七十六條
因過失致人於死者，處二年以下有期徒刑、拘役或二千元（現已提高十倍為二萬元）
以下罰金。
從事業務之人，因業務上之過失犯前項之罪者，處五年以下有期徒刑或拘役得併科三
仟元（現已提高十倍為三萬元）以下罰金。
